【裁判字號】    98,交抗,130
【裁判日期】    980518
【裁判案由】    聲明異議
【裁判全文】
臺灣高等法院高雄分院刑事裁定         98年度交抗字第130號
抗  告  人
即受處分人  甲○○
上列抗告人因違反道路交通管理處罰條例聲明異議案件，不服臺
灣高雄地方法院中華民國98年2 月26日裁定（97年度交聲字第19
95號），提起抗告，本院裁定如下：
    主  文
抗告駁回。
    理  由
一、抗告意旨略以：抗告人被取締後，日隔約一週後再度行經該
    路段，發現路樹業經修剪整齊，與員警所稱當時情景有異，
    應調查路樹修整作業紀錄，還原現場云云。
二、按汽車駕駛人，行經有燈光號誌管制之交岔路口闖紅燈者，
    處新臺幣（下同）1,800 元以上5,400 元以下罰鍰；並記違
    規點數3 點；道路交通管理處罰條例第53條第1 項、第63條
    第1 項第3 款定有明文。查抗告人即受處分人於民國97年7
    月10日12時10分許，駕駛車牌號碼3230-WT 號自小客車行經
    臺26線五里亭路段之有燈光號誌管制交叉路口時，因有闖紅
    燈之違規，為警製單舉發，嗣抗告人於應到案日期前提出申
    訴，經原舉發單位調查結果，仍認抗告人有以上之違規行為
    ，原處分機關乃依道路交通管理處罰條例第53條第1 項及第
    63條第1 項第3 款規定，裁處罰鍰2,700 元並記違規點數3
    點，有舉發通知單及裁決書可稽。
三、抗告人雖以前揭情詞，認為舉發及裁罰不當，經查：
  (一)按行為人有違反道路交通管理處罰條例之情形者，應填製舉
    發違反道路交通管理事件通知單，並於被通知人欄予以勾記
    ，當場舉發者，其通知聯應填記駕駛人或行為人姓名、性別
    、出生年月日、地址、身分證統一編號及車主姓名、地址、
    車牌號碼、車輛種類。被查獲之駕駛人或行為人為受處分人
    時，應於填記通知單後將通知聯交付該駕駛人或行為人簽名
    或簽章收受之；拒絕簽章者，仍應將通知聯交付該駕駛人或
    行為人收受，並記明其事由及交付之時間；拒絕收受者，應
    告知其應到案時間及處所，並記明事由與告知事項，視為已
    收受；違反道路交通管理事件統一裁罰基準及處理細則第11
    條第1 項第1 款定有明文。抗告人雖拒絕在違反交通事件舉
    發通知單移送聯上「收受通知聯者簽章」欄簽章，然員警乙
    ○○已在該「收受通知聯者簽章」欄記明「拒簽」及交付之
    時間，有舉發通知單移送聯可稽（原審卷第36頁），本件舉
    發程序並無違法，合先敘明。
  (二)又交通勤務警察或依法令執行交通稽查任務人員，開單舉發
    違反道路交通管理處罰條例所列之違規事實，經公路主管機
    關或警察機關所為之裁決處罰，本質上為行政處分，係公務
    員基於職務上權力，依法就特定之具體事件所為，並具有公
    法上效果之單方行政行為。根據公務員為公法上行為具有公
    信力之原則，該行政處分當可被推定為真正，且其據以依法
    處分之事實認定，亦應可推定為正確無誤，故本此公信原則
    ，立法者乃賦予行政機關違反道路交通事件統一裁罰基準及
    處理細則等相關規定，使交通勤務警察或依法令執行交通稽
    查任務人員得當機處分，以達成維護交通秩序及公共安全之
    行政目的。反之，若謂公務員一切行政行為，均需預留充分
    之證據，以證明其所認定之事實為真，則國家行政勢必受到
    相當程度之阻礙，而且相關行政目的亦難以順利達成。交通
    警員對其親睹之違規事實製單舉發，就其事實之證明亦屬證
    人，如無具體事證足證其有偏頗或失實之虞，已難恣意否定
    其指證即舉發之真正，故刑事訴訟法中就犯罪證據有關之規
    定，與屬於行政秩序罰之交通違規裁罰本旨不相符合之部分
    ，自不在得以準用之列。則交通違規行政爭訟之舉證責任原
    理，應非如刑事案件必須超越任何合理懷疑，始可為有罪判
    決之嚴格證明程度，而係與民事訴訟之舉證責任原理相類似
    ，亦即，基本上應就行政機關與人民所各自主張有利於己之
    事實，分配其應盡之舉證責任，而非逕予適用刑事訴訟法上
    之無罪推定原則，此觀諸行政訴訟法第136 條規定行政訴訟
    程序準用民事訴訟法第277 條舉證責任分配原則之立法意旨
    ，即可明瞭。受處分人若未就執勤員警之舉發違誤提出相關
    證據以供調查，且依卷存證據資料亦無其他積極證據足資證
    明其有捏造事實違法取締之情事，則執勤員警本其維護交通
    秩序及安全之職責所為舉發行為，自應受到合法及正確之推
    定。
  (三)本件違規及舉發經過，業據警員乙○○於原審證稱：「97年
    7 月10日12時10分許，與同事陳永豐負責交通稽查取締交通
    違規，是站在該路段即臺26線南下車道，面對紅綠燈，距離
    紅綠燈約50公尺，抗告人是從高雄方向往恆春南下，在台26
    線由北往南行駛，行經紅綠燈處雖是一個小轉彎，路邊雖有
    樹，但還是可以清楚看到號誌的變化，且南下跟北上號誌是
    一致的，抗告人是駕駛旅行車，是紅燈後約3 秒至5 秒經過
    路口，是當場攔停查驗證件後告發」，核與乙○○提出當日
    取締抗告人時所拍攝照片，就抗告人所行經紅綠燈處雖有轉
    彎及路樹，仍可清晰看見紅綠燈之變化及該路口車輛行進狀
    況之情形相符（原審卷第24、26頁）。而乙○○為執行交通
    勤務之專業警察，在發現車輛違規時逕自採證，係有輔以科
    學工具，並非僅憑五官知覺加以判斷，故其發生誤判之機會
    ，自應較常人為低。且乙○○係當場予以攔停，並查驗抗告
    人之證件後，纔填製舉發通知單。而抗告人闖紅燈之違規行
    為，本屬無預警之突發狀況，搜證及取締時機稍縱即逝，故
    其方法僅能藉由現場執勤員警之目擊結果而為，如當場不能
    或不宜製單舉發時，更得逕行舉發，此觀道路交通管理處罰
    條例第7 條之2 第1 項第1 款之內容及法意甚明。乙○○既
    採取更為嚴格慎重之程序，並經具結而為以上證言，佐以現
    有卷證綜合判斷，並無顯然矛盾或瑕疵之處，要無因抗告人
    主觀上之臆測，而認其證言為不可採。抗告人要求再行查證
    路樹修整情形，本院認無必要，應併敘明。
四、本件抗告人既有行經有燈光號誌管制交叉路口闖紅燈之違規
    行為，現場執勤員警依此而予舉發，原處分機關依道路交通
    管理處罰條例第53條第1 項、第63條第1 項第3 款之規定，
    裁處抗告人罰鍰2,700 元，並記違規點數3 點，核無不當，
    裁量亦屬適當。抗告人雖不服而以上揭事由聲明異議，原審
    經調查後，認無抗告人所述情事，乃依道路交通案件處理辦
    法第19條規定，裁定駁回異議，核無違誤。抗告人仍執陳詞
    提起抗告，並無理由，應予駁回。
五、據上論斷，應依道路交通案件處理辦法第26條，刑事訴訟法
    第412 條，裁定如主文。
中    華    民    國    98    年    5     月    18    日
                  刑事第五庭    審判長法  官  曾永宗
                                      法  官  任森銓
                                      法  官  王伯文
以上正本證明與原本無異。
不得再抗告。
中    華    民    國    98    年    5     月    18    日
                                      書記官  黎  珍


司法院資訊處製作；財團法人民間司法改革基金會備份。
